臺灣高雄地方法院民事裁定
111年度消債更字第195號
聲  請  人  吳秀蓮  
0000000000000000

上列當事人因消費者債務清理事件聲請更生，本院裁定如下：
    主  文
聲請人甲○○自中華民國一一一年十二月十四日下午四時起開始更
生程序。
命司法事務官進行本件更生程序。
    理  由
一、聲請意旨略以：伊有不能清償債務情事，前依消費者債務清
    理條例（下稱消債條例）規定，向永豐銀行聲請前置協商，
    惟協商不成立。伊又未經法院裁定開始清算程序或宣告破產
    ，爰聲請更生等語。
二、按債務人不能清償債務或有不能清償之虞者，得依本條例所
    定更生或清算程序，清理其債務；債務人無擔保或無優先權
    之本金及利息債務總額未逾新臺幣（下同）1,200萬元者，
    於法院裁定開始清算程序或宣告破產前，得向法院聲請更生
    ；法院開始更生程序之裁定，應載明其年、月、日、時，並
    即時發生效力；法院開始更生或清算程序後，得命司法事務
    官進行更生或清算程序，必要時得選任律師、會計師或其他
    適當之自然人或法人1人為監督人或管理人，消債條例第3條
    、第16條第1項、第42條第1項、第45條第1項分別定有明文
    。
三、經查：
　㈠聲請人前向永豐銀行聲請前置協商，於民國111年1月13日申
    請協商而未成立，嗣於111年7月7日具狀向本院聲請更生等
    情，有前置協商不成立通知書（卷第46頁）、永豐銀行陳報
    狀（卷第147頁）附卷可稽，堪信為真實。
  ㈡聲請人於108年度申報所得為7,129元，109年度至110年度則
    無申報所得，名下無財產，有新光人壽保單解約金26,216元
    （含未到期保費862元），原有中華郵政保單，惟保單號碼0
    0000000號保單前於109年4月24日給付滿期保險金100,000元
    予受益第三人，而00000000號保單於110年2月2日解約，由
    聲請人領回20,379元保單解約金；又聲請人自108年8月15日
    起於高雄市私立立群文理短期補習班（下稱立群補習班）任
    清潔員，109年7月至12月收入共124,850元，110年共261,83
    3元，111年1月至5月每月收入為22,000元，111年6月至7月
    因疫情停課，每月收入剩16,300元，111年2月另領取春節獎
    金5,000元，現未領取補助等情，有108年至110年綜合所得
    稅各類所得資料清單及財產歸屬資料清單（卷第8至11頁）
    、財產及收入狀況說明書（卷第3至4頁）、債權人清冊（卷
    第5至6頁）、戶籍謄本（卷第27頁）、勞工保險被保險人投
    保資料表（卷第24頁、第86頁）、個人商業保險查詢結果表
    （卷第38頁）、財團法人金融聯合徵信中心前置協商專用債
    權人清冊（卷第50至52頁）、信用報告（卷第47至49頁）、
    社會補助查詢表（卷第83至85頁）、勞動部勞工保險局函（
    卷第106頁）、勞動部勞動力發展署高屏澎東分署函（卷第1
    07頁）、租金補助查詢表（卷第82頁）、健保投保紀錄（卷
    第144頁）、在職證明書（卷第28頁）、薪資表（卷第29至3
    0頁）、立群補習班陳報狀（卷第113至115頁）、新光人壽
    保險股份有限公司陳報狀（卷第104至105頁）、中華郵政股
    份有限公司函（卷第108至110頁）等附卷可證。依聲請人上
    述工作、收入及財產情況，再考量聲請人於111年6月至7月
    係因疫情停課致收入減少，非屬常態，堪認以其111年1月至
    5月每月收入22,000元，核算其償債能力，較為妥適。
　㈢關於聲請人必要生活費用部分，聲請人原主張每月支出16,90
    0元，嗣稱可調至每月16,500元（包含每月分擔之房屋租金4
    ,000元，卷第116至117頁）乙情，並提出租賃契約書（卷第
    44頁）、郵政跨行匯款申請書（卷第45頁、第145頁）為憑
    。按債務人必要生活費用，以最近1年衛生福利部或直轄市
    政府所公告當地區每人每月最低生活費1.2倍定之，清債條
    例第64條之2第1項定有明文。本院參酌衛福部社會司所公告
    111年度高雄市最低生活費為14,419元，1.2倍即17,303元，
    聲請人主張每月必要支出約16,500元，尚屬合理，應予採計
    。
　㈣關於聲請人扶養支出部分，聲請人原稱須負擔長子鄭○倫、次
    女鄭○涵、母親乙○○之扶養費，每月各2,000元、2,000元、2
    ,500元，嗣稱鄭○倫自111年7月起已有工作收入，未再負擔
    鄭○倫之扶養費（卷第3至4頁、第116至117頁）。經查：
  ⒈鄭○涵係95年6月生，現就讀五專，於108年度至110年度均無
    申報所得，名下無財產，每月領取單親補助2,155元等情，
    有戶籍謄本（卷第27頁）、所得及財產歸屬資料清單（卷第
    12至15頁）、學生證（卷第140頁）、勞工保險被保險人投
    保資料表（卷第124頁）、社會補助查詢表（卷第96至99頁
    ）、存簿（卷第138至139頁）在卷可查。鄭○涵既未成年，
    名下復無財產，堪認有受扶養之權利。又按受扶養者之必要
    生活費用，準用第1項規定計算基準數額，並依債務人依法
    應負擔扶養義務之比例認定之，消債條例第64條之2第2項亦
    有明定。考量鄭○涵與前配偶租屋同住，租金由前配偶負擔
    ，無房屋費用支出，爰自其必要生活費用中扣除相當於房屋
    支出所佔比例（約24.36％，111年度高雄市每人每月不含房
    屋支出之最低生活費之1.2倍13,088元），再扣除每月領取
    之單親補助後，由聲請人與前配偶共同負擔【試算：（13,0
    88－2,155）÷2＝5,467，本裁定計算式均採元以下4捨5入】，
    聲請人主張每月支出子女扶養費2,000元，應為可採。
  ⒉再者，母親乙○○係41年生，現無業，於108年度至110年度均
    無申報所得，名下無財產，前於101年11月19日領1,350,781
    元勞保老年給付，現每月領取7,759元中低收入老年津貼等
    情，此有戶籍謄本（卷第119頁）、所得資料清單及財產歸
    屬資料清單（卷20至23頁）、存簿（卷第125至130頁）、租
    金補助查詢表（卷第87頁）、勞保局已領老年給付證明（卷
    第26頁）、社會補助查詢表（卷第88至91頁）、勞動部勞工
    保險局函（卷第106頁）、勞工保險被保險人投保資料表（
    卷第25頁）附卷可憑。則以乙○○上述財產、收入狀況，應尚
    不足以維持生活，而有受子女扶養之權利。考量乙○○係與聲
    請人租屋同住，以111年度高雄市每人每月最低生活費14,41
    9元之1.2倍即17,303元，扣除每月領取之中低收入老年津貼
    ，由聲請人與其餘3名扶養義務人共同負擔，聲請人應負擔2
    ,386元【試算：（17,303－7,759）÷4＝2,386】，逾此範圍，
    不予採計。
  ㈤承上，聲請人目前每月收入約22,000元，扣除個人必要支出1
    6,500元、子女扶養費2,000元、母親扶養費2,386元後，剩
    餘1,114元。聲請人目前負債總額為3,033,491元（卷第5至6
    頁債權人清冊），扣除新光人壽保單解約金（含未到期保費
    ）後，以每月所餘逐年清償，至少須約225年【計算式：（3
    ,033,491－26,216）÷1,114÷12≒225】始能清償完畢，應認其
    已不能清償債務。此外，聲請人無擔保或無優先權之債務總
    額未逾1,200萬元，且無消債條例第6條第3項、第8條或第46
    條各款所定駁回更生聲請之事由存在。則聲請人聲請更生為
    有理由，應予准許，爰命司法事務官進行本件更生程序。
四、依消債條例第11條第1 項、第45條第1 項、第16條第1 項，
    裁定如主文。
中　　華　　民　　國　　111 　年　　12　　月　　14　　日
              　　民事庭　　　法　官　陳美芳
以上正本係照原本作成。
本裁定不得抗告。
中　　華　　民　　國　　111 　年　　12　　月　　14　　日
  　                        　書記官　胡美儀